【裁判字號】    97,易,1910
【裁判日期】    971230
【裁判案由】    竊盜
【裁判全文】
臺灣臺南地方法院刑事判決              97年度易字第1910號
公  訴  人  臺灣臺南地方法院檢察署檢察官
被      告  丙○○
                    （另案於臺灣臺南監獄臺南分監執行中）
            甲○○
上  一  人
選任辯護人  卓平仲律師
上列被告因竊盜案件，經檢察官提起公訴（97年度偵字第11290
號），本院判決如下：
    主  文
丙○○竊盜，累犯，處有期徒刑捌月。
甲○○無罪。
    事  實
一、丙○○前於民國94年間，因竊盜案件，經本院以94年度簡上
    字第127號判決判處有期徒刑5月確定；又因詐欺案件，經臺
    灣屏東地方法院及本院分別以94年度簡字第1233號、94年度
    易字第545號判決各判處有期徒刑5月確定，上開各罪復經本
    院以95年度聲字第1056號裁定定應執行刑為有期徒刑1年2月
    確定，於96年2月10日縮刑期滿執行完畢。丙○○另曾於96
    至97年間，多次犯竊盜案件，先後經本院以96年度簡字第44
    07號、97年度簡字第452號判決分別判處有期徒刑4月、3月
    確定，及以97年度易字第278號、97年度易字第585號、97年
    度易字第1256號分別判決應執行有期徒刑1年、1年4月及1年
    2月確定，尚在執行中。詎丙○○猶不知悛悔，竟又意圖為
    自己不法之所有，而基於竊取他人財物之犯意，於97年4月8
    日晚間7時20分許，在臺南市○○區○○路3段255號「永勝
    家電行」內，乘店主乙○○如廁而店內無人看管之際，徒手
    竊取乙○○置放在店內櫃檯後方椅子上，內有現金新臺幣（
    下同）6,000元、身分證及健保卡各1張、信用卡及金融卡各
    2張、筆記本等物之手提包1只，得手後迅即逃離上址店家，
    而將所得現金花用一空，並取走信用卡、金融卡，其餘物品
    則棄置於臺南市安南區衛生所旁空地上。嗣因乙○○發現遭
    竊，調閱該店自行裝設之監視器錄影畫面並報警處理，始為
    警循線查獲上情。
二、案經乙○○訴由臺南市警察局第三分局報告臺灣臺南地方法
    院檢察署檢察官偵查起訴。
    理  由
壹、有罪部分：
一、本件以下所引用之供述或非供述證據，檢察官及被告丙○○
    於本案言詞辯論終結前，並未爭執其證據能力，本院審酌各
    該證據均非違法蒐證取得之證據，並無證據力明顯過低之情
    形，復經本院於審判期日就上開證據依法進行調查、辯論，
    依法對被告丙○○均應有證據能力。
二、上揭犯罪事實，業據被告丙○○於警詢、偵查、本院準備程
    序及審理中均坦承不諱，核與告訴人即被害人乙○○於警詢
    及偵查中指稱案發當時伊在如廁，隨後即發現置於櫃檯後方
    椅子上之手提包遭竊，內有現金新臺幣（下同）6,000元、
    身分證及健保卡各1張、信用卡及金融卡各2張、筆記本等物
    ，伊調閱監視器後發現係鄰居之前任房客即被告丙○○，伊
    致電丙○○，為其妻即被告甲○○（被訴共同竊盜無罪部分
    ，詳後述）所接聽，並告以伊手提包遭棄置之地點，員警偕
    同伊至上開地點取回，但現金及信用卡、金融卡均遭取走等
    情節均大致相符（警卷第1至4頁、偵查卷即臺灣臺南地方法
    院檢察署97年度偵字第11290號卷第34至36頁），復有贓物
    認領保管單1張、手提包遭棄置地點之照片2張、監視器錄影
    畫面翻拍照片6張在卷可參（警卷第11頁、第13至14頁）；
    又97年4月8日晚間7時20分21秒許，有1位身著駝色外套、藍
    色牛仔褲之男子進入上址家電行，於同分27秒時走向櫃檯，
    34秒時彎腰伸手向櫃檯內椅子上粉紅色、白色相間之手提包
    1只，35秒時拿取該手提包，36秒時轉身跑離櫃檯，41秒時
    手拿上開手提包走出上址家電行店門口等情，業經本院當庭
    勘驗上址家電行內監視器於被告為上開犯行時所拍攝之錄影
    畫面無訛，並製有勘驗筆錄1份附卷可資佐證（本院卷第59
    頁），上開身著駝色外套、藍色牛仔褲之男子，復經被告丙○○確認係其本人無誤，堪認被告丙○○上開任意性自白，
    確與事實相符。本件事證明確，被告丙○○上開犯行洵堪認
    定，應予依法論科。
二、核被告丙○○所為，係犯刑法第320條第1項之普通竊盜罪。
    被告丙○○前曾因竊盜及詐欺案件，受如事實欄所述之有期
    徒刑執行完畢，有卷附臺灣高等法院被告前案紀錄表可按，
    其受有期徒刑之執行完畢後，5年內故意再犯本件有期徒刑
    以上之罪，為累犯，應依刑法第47條第1項規定加重其刑。
    爰審酌被告固已坦認犯行，犯後態度良好，犯罪時所採手法
    復屬平和；惟被告正值青壯，卻不思以正途取財，除有多次
    財產犯罪前科及前因竊盜等案經執行完畢外，復又多次犯竊
    盜案，經本院分別以如事實欄所述之判決判處罪刑確定，竟
    仍不知自制，隨意拿取他人財物，再犯本案，足認其悔意不
    堅，且毫無法紀觀念，無視他人財物之所有權，對社會非無
    危害等一切情狀，量處如主文所示之刑，以資懲儆。
貳、無罪部分：
一、公訴意旨略以：被告丙○○、甲○○為夫妻，其2人基於意
    圖為自己不法所有之犯意聯絡，於97年4月8日晚間7時20分
    許，一同至臺南市○○區○○路3段255號「永勝家電行」，
    由被告甲○○在外把風，被告丙○○進入店內竊取告訴人乙○○置放在店內椅子上之手提包1只（內有現金6,000元、身
    分證、健保卡、信用卡、金融卡、筆記本等物），得手後現
    金供渠等花用，嗣經警循線查獲。因認被告甲○○涉犯刑法
    第28條、第320條第1項之共同竊盜罪嫌云云。
二、按犯罪事實應依證據認定之，無證據不得認定犯罪事實；不
    能證明被告犯罪者，應諭知無罪之判決，刑事訴訟法第154
    條第2項、第301條第1項分別定有明文。又事實之認定，應
    憑證據，如未能發現相當證據，或證據不足以證明，自不能
    以推測或擬制之方法，以為裁判基礎（最高法院40年臺上字
    第86號判例意旨參照）；且按刑事訴訟法第161條第1項規定
    ：檢察官就被告犯罪事實，應負舉證責任，並指出證明之方
    法。因此，檢察官對於起訴之犯罪事實，應負提出證據及說
    服之實質舉證責任。倘其所提出之直接證據或間接證據，或
    其所指出之證明方法，並未達到通常一般之人均不致有所懷
    疑，而得確信其為真實之程度，而有合理之懷疑存在而無從
    使事實審法院得有罪之確信時，基於無罪推定之原則，即應
    為被告無罪判決之諭知（最高法院76年臺上字第4986號、92
    年臺上字第128號判例意旨參照）。
三、公訴意旨認被告甲○○涉犯上開共同竊盜罪嫌，無非以告訴
    人之指述及案發當時上址家電行之監視器錄影光碟、翻拍照
    片、臺灣臺南地方法院檢察署勘驗筆錄等，為其論據。訊據
    被告甲○○固不否認其見被告丙○○進入上址家電行時，即
    知悉被告丙○○可能意在行竊，惟堅決否認與被告丙○○間
    有共同竊盜之犯意聯絡及把風之行為分擔，辯稱：被告丙○○要進去上址家電行時並未告知伊要做何事，也未告知伊看
    到人來要叫他，伊在上址家電行門口係在看被告丙○○在做
    何事，伊看到時被告丙○○已拿著1個手提包出來等語。
四、關於證據能力之認定：
  (一)證人即告訴人乙○○於警詢之證述，係被告以外之人於審判
    外之陳述，被告甲○○及其辯護人既然不同意作為證據，依
    刑事訴訟法第159條第1項規定及第159條之5第1項規定之反
    面解釋，該證述內容對被告甲○○而言，原則上即不得作為
    本案裁判基礎之證據資料；本件檢察官又未指出告訴人先前
    於警詢之陳述，具有「較可信之特別情況」，及係證明本案
    犯罪事實存否所必要之證據，不符合刑事訴訟法第159條之2
    例外得作為證據之要件規定，自無法回復其證據能力。
  (二)其餘以下所引用之供述或非供述證據，檢察官、被告甲○○
    及其辯護人於本案言詞辯論終結前，並未爭執其證據能力，
    本院審酌各該證據均非違法蒐證取得之證據，並無證據力明
    顯過低之情形，復經本院於審判期日就上開證據依法進行調
    查、辯論，依法應有證據能力。
五、經查：
  (一)公訴意旨認被告甲○○涉有上開犯行，固舉出告訴人之指述
    及上開監視器錄影畫面為主要之論據，然據告訴人之證述內
    容及被告丙○○之供述可知，被告丙○○行竊之際，告訴人
    並未在現場親自見聞，而係事後發現遭竊，調閱店內監視器
    錄影畫面，始知被告2人曾赴案發現場之上址家電行，並由
    被告丙○○入內行竊，是就公訴意旨所據引得證明被告甲○○上開犯行之證據，實僅餘上開監視器錄影光碟畫面1項。
    而上開錄影畫面經本院當庭勘驗結果：97年4月8日晚間7時
    20分3秒時，有2人共同騎乘機車至上址家電行外之道路旁，
    後於同分8秒時，先出現1位身著駝色外套、藍色牛仔褲之男
    子，11至17秒時，該男子往上址家電行店門口走去，機車則
    由另1人往後牽，17至19秒時，該男子續往上址家電行店門
    口走去，20秒時該店自動門打開，21秒時該男子進入店內，
    23秒時始出現1位身著深藍色外套、黑色褲子之女子，24秒
    時該女子亦走向上址店門口，並於26秒時向店內觀望，27秒
    時該男子走向櫃檯，28秒時該女子轉身向店家隔壁略走數步
    ，33秒時又轉向上址店內觀望，34秒時該男子彎腰伸手向櫃
    檯內椅子上粉紅色、白色相間之手提包1只，35秒時拿取該
    手提包，36秒時轉身跑離櫃檯，37至40秒時該女子轉身略加
    快速度向後走，41秒時該男子手拿上開手提包走出上址家電
    行店門口，48至50秒時出現2人騎乘機車離去等情，有本院
    97年12月16日勘驗筆錄1份在卷可參；上開畫面中身著駝色
    外套、藍色牛仔褲之男子及身著深藍色外套、黑色褲子之女
    子，並據被告丙○○、甲○○分別供承係其2人本人無訛（
    本院卷第58至60頁）。況本件被告甲○○於被告丙○○為上
    開犯行時，確身在上址家電行門外，且曾朝上址家電行店內
    張望乙節，亦據被告甲○○及丙○○供述一致，則被告甲○○之上開行為，已堪認定；是本件所應進而審究者，厥為：
    被告甲○○上開於上址家電行外向內觀望之行為，是否足以
    認定被告甲○○係基於共同竊盜之意思，而為被告丙○○之
    行竊犯行把風？
  (二)按「把風」行為經認定為竊盜犯行之行為分擔，乃因把風者
    在竊盜犯罪中所扮演之角色，係於行竊現場觀察下手實施者
    之行為有無遭人發覺之可能，而使其他共同正犯之竊盜犯行
    得以順利進行，以遂行其等共同竊取他人財物之目的，是一
    般於共同竊盜案件中任把風之分工者，多係於行竊現場附近
    觀望有無他人經過或靠近，以便適時警告下手實施竊盜之同
    夥，或預先準備交通工具，以利於行竊得手或犯行遭發現時
    迅速接應逃離。是依社會常情判斷，茍被告2人就本件竊盜
    犯行確有犯意聯絡及行為分擔，被告甲○○於被告丙○○進
    入上址家電行行竊時，應係在店家外觀察有無他人經過或欲
    進入上開店家內，以便警告被告丙○○離開或阻止他人進入
    ，抑或由被告甲○○騎乘機車在上址店家外守候，以於被告
    丙○○行竊得手後迅速接應其離去，始合情理；惟就上開勘
    驗結果觀之，被告甲○○於被告丙○○行竊時，均係朝上址
    家電行門口觀望，並未有何四下張望警戒之動作，衡情實難
    認有為被告丙○○把風之意，反與被告甲○○辯稱係要看被
    告丙○○在店內做何事等語，較為相符。再參以上址家電行
    為對外營業之場所，通常情形下均有店員或店主看顧，在未
    進入該店家前，實無從判斷店內是否有人看管而有下手行竊
    之機會，故如被告丙○○、甲○○間有共同行竊之犯意聯絡
    ，衡之常情，於被告丙○○進入上址家電行前，其2人應先
    有確認被告丙○○確可伺機行竊，而由被告甲○○在外把風
    之互動情形；然自上開勘驗結果亦可知：被告丙○○到達上
    址家電行外後，即逕行進入上址店家內，並於店內觀察無人
    看管後逕自下手行竊，並未等待被告甲○○前來，及於共同
    確認有下手行竊之可能後，由被告甲○○為其注意週遭有無
    他人經過，方為上述犯行，反觀被告甲○○係於將機車停妥
    後，始前往上址店家外觀看店內情況，亦無可能預先得知被
    告丙○○有無下手行竊機會而有為之把風之意，是觀諸其2
    人之行為，顯然尚無法評價被告甲○○上開於上址家電行外
    向內張望之行為，係在為被告丙○○之竊盜犯行把風。另被
    告甲○○於見被告丙○○行竊得手後，固有轉身略加快速度
    向機車移動之動作，惟被告丙○○下手行竊之全部過程，歷
    時不過短短十數秒，若被告甲○○有接應其迅速離去之意，
    應係於機車上等候以便隨時騎乘上開機車離開，更無先停妥
    機車再前往觀看店內情形之必要，是縱被告甲○○辯稱其係
    因發現被告丙○○下手行竊，而欲騎乘機車告知他人云云，
    未盡合於常理，然就被告甲○○上開行為態樣及被告丙○○
    之行竊過程綜合觀之，被告甲○○所為既均與把風行為有異
    ，自亦不能以被告甲○○有略為加速離去案發現場之動作，
    即認定其曾參與本件竊盜犯行。
  (三)又被告丙○○對伊係單獨起意違犯本件竊盜犯行，被告甲○○不知情乙情，自警詢、偵查以迄本院準備程序中均為前後
    大致相同之供述，於本院審理中復以證人身分具結證稱伊係
    臨時起意，被告甲○○不知伊要竊盜，被告甲○○有勸伊要
    把竊得東西拿去還被害人，但伊拒絕等語明確（本院卷第61
    至62頁），雖被告丙○○與被告甲○○為夫妻關係，非無為
    求保全被告甲○○而故為對被告甲○○有利證述之可能，惟
    被告甲○○所為尚難認係有把風之意乙情，既如前述；觀諸
    被告丙○○前後所述，亦無為求掩飾他人犯行而故加匿飾之
    重大齟齬之處，復無證據足認其前開所述有何虛偽不實，其
    上開證述內容，即非不得憑採。衡以被告丙○○係利用告訴
    人如廁不在之際，於上址家電行內行竊，此等行竊時機係隨
    機發生，不易事前策劃謀議，是證人即被告丙○○證稱其係
    個人臨時起意而為本案犯行等語，尚堪採信，益徵被告甲○○確未就本件竊盜犯行與被告丙○○間有犯意之聯絡及行為
    之分擔。至被告丙○○、甲○○間，就其2人於案發當時何
    以前往上址家電行、是否確有前往鄰近房東家之意等細節，
    陳述固非完全一致，然此等陳述細節差異之原因多端，如可
    能係記憶或認知之差距所致，非必出於虛妄，況本件如無積
    極證據證明被告甲○○共同竊盜之犯行，自亦不能僅以其2
    人供述細節之歧異，即遽行推論被告甲○○與丙○○共同竊
    盜，其理至明。
  (四)又被告甲○○固不否認其見被告丙○○進入上址家電行後，
    即知被告丙○○可能意在行竊，惟被告甲○○及丙○○2人
    既為夫妻，則被告甲○○於發現被告丙○○之上開犯行後，
    並未立即報警或呼叫他人，而係事後勸說被告丙○○歸還所
    竊物品等情，亦屬人情之常，不能僅憑被告甲○○於被告丙○○下手行竊時在場見聞，或未即時報警處理，即認定被告
    甲○○與被告丙○○間就上開竊盜犯行，有犯意之聯絡或行
    為之分擔。另被告丙○○行竊得手後，告訴人曾撥打被告丙○○手機，由被告甲○○接聽，並告知告訴人遭竊手提包棄
    置之地點等情，雖有告訴人之指述及被告甲○○、丙○○相
    同之供述可據，惟被告2人為夫妻，且被告甲○○自被告丙○○行竊上開手提包得手後，即與之共同騎乘機車離去，業
    如前述，則被告甲○○自斯時起顯已見聞被告丙○○如何處
    分竊得物品之經過，並因認被告丙○○不應竊取他人物品而
    接聽被告丙○○電話，告知告訴人上開手提包遭棄置位置乙
    節，尚與常情不相違背，被告甲○○辯稱係因見聞被告丙○○將上開手提包丟棄，始告知告訴人大致地點等語，堪以採
    信。況被告丙○○如何處分其所竊得物品乙事，均係發生於
    被告丙○○上開竊盜犯行完成後，自不得以被告甲○○知悉
    被告丙○○如何處分所得物品，而逕行推論被告甲○○曾參
    與本件竊盜犯行，亦甚顯然。
  (五)綜上所述，依檢察官提出之上開證據，均僅能證明被告甲○○於上開時、地，有於上址家電行外向內張望，其時被告丙○○正為上開竊盜犯行之事實，但並無法證明被告甲○○就
    被告丙○○之上開犯行，有何犯意之聯絡及行為之分擔。從
    而，本件依檢察官所舉及卷內所有直接、間接之證據，既均
    尚未達到使通常一般人均不致有所懷疑，而得確信其為真實
    之程度，仍有合理之懷疑存在，揆諸前開法條規定及判例要
    旨，自不得遽認被告甲○○涉犯檢察官所指述之共同竊盜行
    為。此外，本院復查無其他積極證據足以證明被告甲○○確
    有此部分公訴意旨所指犯行，本諸無罪推定原則，被告之犯
    罪自屬不能證明，依法應為無罪判決之諭知，以免冤抑。
  (六)至辯護意旨固另聲請傳訊告訴人及調閱被告丙○○於94年間
    對被告甲○○實施家庭暴力案件之卷宗，然告訴人於本件案
    發當時並未目睹被告丙○○行竊之經過，業如前述；被告甲○○遭被告丙○○實施家庭暴力乙節，與被告甲○○是否可
    能與被告丙○○有竊盜之犯意聯絡及行為分擔間，亦無必然
    之邏輯關聯，且經本院審酌上開卷證資料後，已認公訴意旨
    所指被告甲○○共同竊盜之犯行不能證明，而應為無罪之諭
    知，辯護意旨上開證據調查之聲請核無必要，附此敘明。
據上論斷，應依刑事訴訟法第299條第1項前段、第301條第1項，
刑法第320條第1項、第47條第1項，刑法施行法第1條之1第1項、
第2項前段，判決如主文。
本案經檢察官王聖豪到庭執行職務。
中    華    民    國    97    年    12    月    30    日
                  刑事第九庭  審判長  法  官   蔡奇秀
                                      法  官   林欣玲
                                      法  官   蔡盈貞
以上正本證明與原本無異。
被告丙○○部分：兩造如不服本判決應於收受本判決後10日內向
本院提出上訴書狀，並應敘述具體理由。其未敘述上訴理由者，
應於上訴期間屆滿後20日內向本院補提理由書狀（均須按他造當
事人之人數附繕本）「切勿逕送上級法院」。
被告甲○○部分：檢察官如不服本判決應於收受送達後10日內向
本院提出上訴書狀，並應敘述具體理由。其未敘述上訴理由者，
應於上訴期間屆滿後20日內向本院補提理由書（均須按他造當事
人之人數附繕本）「切勿逕送上級法院」。被告甲○○不得上訴
。
                                      書記官   陳玉芬
中    華    民    國    97    年    12    月    30    日
附錄論罪科刑法條：刑法第320條第1項
中華民國刑法第320條第1項
（普通竊盜罪）
意圖為自己或第三人不法之所有，而竊取他人之動產者，為竊盜
罪，處 5 年以下有期徒刑、拘役或 5 百元以下罰金。


司法院資訊處製作；財團法人民間司法改革基金會備份。
